臺灣新北地方法院板橋簡易庭小額民事判決
　　　　　　　　　　　　　　　　　 110年度板小字第1589號

原　　　告　張吳丕　
訴訟代理人　張家華　
被　　　告　胡有春　

訴訟代理人　王明發　
上列當事人間請求損害賠償等事件，本院於民國110年9月24日言
詞辯論終結，判決如下：
    主      文
被告應給付原告新臺幣18,000元，及自民國110年4月9日起至清
償日止，按週年利率5%計算之利息。
原告其餘之訴駁回。      
訴訟費用新臺幣1,000元，由被告負擔新臺幣230元，餘由原告負
擔。
本判決原告勝訴部分得假執行。
    事實及理由
一、原告主張：原告於民國108年10月1日將新北市○○區○○路
    000巷00號1樓房屋（下稱系爭房屋）出租予被告，租賃期間
    為108年10月1日至110年9月30日止，每月租金新臺幣（下同
    ）36,000元（下稱系爭租約），被告另繳有押租金72,000元
    。惟被告提前解約，並寄發存證信函予原告，承諾依原屋況
    返還原告，兩造於109年3月5日終止系爭租約，被告提前終
    止租約，依系爭租約第10條第2項第2款約定，應支付1個月
    租金金額之違約金36,000元；又被告積欠110年1月1日起至1
    10年3月5日間之租金，經扣除押租金72,000元後，仍需支付
    110年3月1日至110年3月5日共5日之租金6,000元；另原告於
    點交當日發現系爭房屋鐵捲門上之油漆未回復原狀，且遺失
    2台冷氣，故請求被告賠償油漆回復原狀費用5,000元及冷氣
    遺失之損失30,000元，以上共計77,000元。為此，爰依系爭
    租約之約定，請求被告賠償損害等語。並聲明：被告應給付
    原告77,000元，及自起訴狀繕本送達翌日起至清償日止，按
    週年利率5%計算之利息。
二、被告則以：系爭租約業於110年3月5日終止，然被告前寄發
    存證信函予原告，表示將於110年2月27日搬離系爭房屋，請
    原告點交，原告遲至110年3月5日始辦理點交，不得請求被
    告給付該段期間之租金；油漆部分曾詢問原告是否需要去除
    ，原告未回應，卻請求被告賠償5,000元，並不合理；原告
    出租系爭房屋所附冷氣老舊，被告經原告同意自行更換新冷
    氣，回收舊冷氣，被告於搬離系爭房屋時，併帶走新冷氣，
    老舊冷氣非僅使用2、3年，否則被告何必花錢購買新冷氣；
    不同意原告請求違約金等語，資為抗辯。並聲明：原告之訴
    駁回。
三、法院之判斷：
 ㈠ 原告主張被告於108年10月1日向其承租系爭房屋，兩造約定
    租賃期間為108年10月1日至110年9月30日止，系爭房屋每月
    租金為36,000元，被告另有繳交押租金72,000元；系爭房屋
    附有冷氣4台，被告經原告同意自行更換其中2台冷氣，系爭
    租約業於110年3月5日終止，系爭房屋僅遺冷氣2台，鐵捲門
    漆繪之油漆未回復原狀等情，業據提出系爭租約、存證信函
    、估價單及現場照片為證，經核無訛，且為被告所不爭執，
    堪認原告前開主張為真。
 ㈡ 租金部分：
    按承租人應依約定日期，支付租金，民法第439條前段定有
    明文。查系爭租約第3條約定被告應於每月5日以前繳納租金
    36,000元，是被告於系爭租約終止即110年3月5日以前，自
    有依約定日期給付租金之義務。另按押租金之主要目的在擔
    保承租人租金之給付及租賃債務之履行，故租賃關係消滅後
    ，承租人如有欠租或其他債務不履行時，其所交付之押租金
    ，發生當然抵充之效力。而於抵充後，猶有餘額，始生返還
    押租金之問題（最高法院83年台上字第2108號判例、87年度
    台上字第1631號判決意旨可資參照）。又原告主張被告自11
    0年1月1日起至110年3月5日止均未繳租金，為被告所不爭執
    ，原告前已收受被告繳付之押租金72,000元，迄今尚未歸還
    被告，業據原告自陳在卷，揆諸前開說明，該押租金應發生
    當然抵充租金之效力，原告經以押租金72,000元抵償被告所
    積欠110年1月至同年2月租金72,000元後，請求被告給付110
    年3月1日至同年3月5日止積欠租金共計6,000元（計算式：3
    6,000元÷30日×5日＝6,000元），洵屬可採。被告雖抗辯
    其於110年2月27日搬離系爭房屋，原告卻遲至110年3月5日
    始點交系爭房屋，自不得請求被告給付該段期間之租金云云
    ，然觀諸原告提出之通訊軟體LINE對話紀錄，可見原告自
    110年2月28日起至110年3月4日屢次催請被告配偶辦理點交
    ，被告辯稱原告單方面拖延至110年3月5日始辦理點交，殊
    難採信，此外，被告就其確已於110年2月27日搬離系爭房屋
    ，原告拖延至110年3月5日始願意辦理點交等節，復未提出
    任何證據為佐，其此部分之辯解，即屬無憑，而不可採。
 ㈢ 違約金部分：
    原告雖主張被告提前終止租約，其得依系爭契約第10條第2
    項第2款之規定，請求被告賠償1個月租金金額之違約金等語
    ，惟查，系爭契約第10條2項約定：提前終止租約：㈠租期
    屆滿前，雙方不得終止租約。㈡依約定得終止租約者，租賃
    之一方應於○個月前通知對方；一方未為先期通知而逕行終
    止租約者，應賠償他方1個月租金額之違約金，兩造既約定
    系爭租約於期限屆滿前，雙方均不得終止租約，自無系爭契
    約第10條第2項第2款違約金約定之適用，則原告依系爭契約
    第10條第2項第2款之約定，請求被告賠償租金1個月金額之
    違約金，洵屬無據。
 ㈣ 鐵捲門油漆復原費用部分：
    按承租人應以善良管理人之注意，保管租賃物，租賃物有生
    產力者，並應保持其生產力。承租人違反前項義務，致租賃
    物毀損、滅失者，負損害賠償責任。但依約定之方法或依物
    之性質而定之方法為使用、收益，致有變更或毀損者，不在
    此限，民法第432條定有明文。原告主張被告於租賃期間油
    漆系爭房屋鐵捲門，而未於租期屆滿時回復原狀等情，並提
    出系爭房屋現場照片為憑，且為被告所不爭執，堪信為真。
    又房屋有改裝設施之需要時，承租人應取得出租人之同意後
    依法申請自行裝設，不得損壞原有建築構造，但若有損壞原
    有建築構造之虞者，應取得出租人之書面同意始得為之；承
    租人依第3項約定改裝房屋返還房屋時應現況返還，固為系
    爭契約第6條第3項及同條第5項所明定。然觀諸原告提出被
    告於110年2月20日所寄發土城平和郵局存證號碼000022號存
    證信函，可見被告有承諾將以原屋況返還原告，足認兩造嗣
    已合意約定被告於系爭租約終止時，應將系爭房屋回復原狀
    ，被告負有回復原狀之義務，原告因被告未依約清除鐵捲門
    上之油漆，而受有支出鐵捲門油漆回復原狀費用5,000元之
    損失，業據提出估價單為憑，則其依約請求被告賠償此部分
    之費用，亦屬可採。
 ㈤ 冷氣遺失損失部分： 
    按當事人已證明受有損害而不能證明其數額或證明顯有重大
    困難者，法院應審酌一切情況，依所得心證定其數額；損害
    賠償之訴，原告已證明受有損害，有客觀上不能證明其數額
    或證明顯有重大困難之情事時，如仍強令原告舉證證明損害
    數額，非惟過苛，亦不符訴訟經濟之原則，爰增訂第2項，
    規定此種情形，法院應審酌一切情況，依所得心證定其數額
    ，以求公平，此有民事訴訟法第222條第2項明文暨其立法理
    由可參。查原告將系爭房屋出租予被告時，系爭房屋附有冷
    氣4台，被告嗣經原告同意自行更換冷氣2台，系爭租約終止
    時，系爭房屋僅遺冷氣2台乙情，業經認定於前，被告雖辯
    稱原告同意被告自行處置更換之2台舊冷氣，然此為原告所
    否認，被告復未提出證據為憑，故其此部分之辯解，委不足
    採。又原告主張該2台遺失之冷氣廠牌為聲寶、東元，其將
    系爭房屋出租予被告時，該2台冷氣約使用2、3年，惟被告
    否認該2台冷氣僅使用2、3年，考量原告未能提出該2台冷氣
    之原始購買證明或照片，另衡諸常情，苟非房東出租房屋所
    附冷氣老舊致不堪使用之程度，房客應無自行出資更換冷氣
    之必要，足認該2台冷氣應較現場遺留冷氣老舊，又依行政
    院財政部發布之「固定資產耐用年數表」規定，房屋附屬設
    備之空調設備耐用年數為5年，應認該2台遺失冷氣之使用期
    間已逾5年，復依同部訂定之「固定資產折舊率表」規定，
    耐用年數5年依定率遞減法之折舊率為千分之369，得超過該
    資產成本原額10分之9。爰依民事訴訟法第222條第2項之規
    定，參諸原告自陳其約分別以30,000元、40,000元之價格購
    入該2台冷氣，認原告就該2台冷氣遺失之損害，僅得請求被
    告賠償7,000元，逾此部分之請求，即無理由。
四、綜上所述，原告依系爭租約之法律關係，請求被告給付18,0
    00元（計算式：6,000元＋5,000元＋7,000元＝18,000元）
    ，及自起訴狀繕本送達翌日即110年4月9日至清償日止，按
    週年利率5%計算之利息，為有理由，應予准許。逾此範圍之
    請求，則無理由，應予駁回。
五、本件事證已臻明確，兩造其餘之攻擊防禦方法及所提證據，
    於判決結果不生影響，爰不一一論列，併此敘明。
六、本件原告勝訴部分係適用小額訴訟程序所為被告敗訴之判決
    ，爰依職權宣告假執行，並確定本件訴訟費用額為原告已繳
    納之第一審裁判費1,000元，其中被告應負擔230元，餘由原
    告負擔。
中　　華　　民　　國　 110　　年　　10　　月　　15　　日
                  臺灣新北地方法院板橋簡易庭
                            法  官  施函妤
以上為正本係照原本作成。
如不服本判決，應於送達後20日內，向本院提出上訴狀並表明上
訴理由，如於本判決宣示後送達前提起上訴者，應於判決送達後
20日內補提上訴理由書（須附繕本）。
中　　華　　民　　國　 110　　年　　10　　月　　15　　日
                            書記官  吳昌穆
附錄：
一、民事訴訟法第436條之24第2項：
    對於小額程序之第一審裁判上訴或抗告，非以其違背法令為
    理由，不得為之。
二、民事訴訟法第436條之25：
    上訴狀內應記載上訴理由，表明下列各款事項：
    (一)原判決所違背之法令及其具體內容。
    (二)依訴訟資料可認為原判決有違背法令之具體事實。
三、民事訴訟法第471 條第1 項：（依同法第436 條之32第2 項
    規定於小額事件之上訴程序準用之）
    上訴狀內未表明上訴理由者，上訴人應於提起上訴後二十日
    內，提出理由書於原第二審法院；未提出者，毋庸命其補正
    ，由原第二審法院以裁定駁回之。